臺灣臺中地方法院刑事判決　　　　　　　 96年度易字第246號
公　訴　人　臺灣臺中地方法院檢察署檢察官
被　　　告　丙○○
上列被告因詐欺案件，經檢察官提起公訴（95年度偵字第24950
號），本院判決如下：
    主    文
丙○○幫助意圖為自己不法之所有，以詐術使人將本人之物交付
，處有期徒刑參月，如易科罰金，以新臺幣壹仟元折算壹日。
    犯罪事實
一、丙○○前無不法犯罪前科紀錄，素行尚佳，其明知個人在金
    融機構帳戶之存摺及提款卡係供自己使用之重要理財工具，
    關係個人財產、信用之表徵，且可預見存摺、提款卡及其密
    碼如交予他人使用，而未加以闡明正常用途，極易被利用為
    與財產有關之犯罪工具，竟仍不顧他人可能遭受財產上損害
    之危險，而基於縱若其所提供金融機構之帳戶被利用作為詐
    欺取財之用，亦不違背其本意之幫助犯意，於民國95年7月4
    日至臺中市○○路○段327號新竹國際商業銀行（下稱新竹商
    銀）西屯分行申請開設帳號00000-00000000-0號帳戶後，旋
    於不詳時地，將上開帳戶之存摺、提款卡及密碼等資料，交
    付予與某真實姓名年籍不詳之成年人，而容許該人所屬不法
    犯罪集團成員藉各該帳戶以遂行詐欺取財之犯罪。之後，該
    名成年人所屬不法犯罪集團成員即基於意圖為自己不法所有
    之犯意聯絡，於同年7月8日，經由電腦網路之媒介，向乙○
    ○施用詐術，詐稱願意與之交友，惟應先確認乙○○並非警
    察之身分，要求乙○○匯款，乙○○因而陷於錯誤，而於同
    年7月11日15時52分許，將其中一筆新臺幣（下同）51,000
    元之款項匯入丙○○上開帳戶內，並隨即遭詐騙集團成員提
    領一空。嗣經乙○○察覺情況有異，經報警處理，始由警循
    線查知上情。
二、案經臺中市警察局第六分局報請臺灣臺中地方法院檢察署檢
    察官偵查起訴。
    理    由
一、訊據被告丙○○固承認上開銀行帳戶為其於95年7月4日所開
    立，惟矢口否認有何幫助詐欺取財之犯行，辯稱：伊因為方
    便領錢，才將上開帳戶存摺及提款卡帶在身上，有張寫密碼
    的單據與存摺放在一起；伊在環保公司擔任司機，薪資是匯
    入另外彰化銀行帳戶，並非匯入上開銀行帳戶，存摺及提款
    卡遺失時並不知道，可能是在停車場丟掉的，直到95年7月
    28日至臺中市南屯區彰化銀行詢問，始被告知上開新竹商銀
    帳戶已遭列為警示帳戶；且自己曾於同年7月5日以存款機存
    入4萬元至該帳戶中作為家中菲傭薪水之用，而後即未再使
    用存摺與提款卡，亦不知該筆4萬元存款遭何人領走云云。
    經查：
  (一)被害人乙○○前揭如何因受詐騙而先後將所有之51,000元款
    項匯入被告所提供之上開銀行帳戶內等情，已據被害人於警
    詢時指述綦詳（見警卷第5頁至第7頁），並有被害人所提出
    之新竹商銀自動存提款機交易明細表1紙、被告上開帳戶存
    款相關業務申請書、存摺、支存對帳單、印鑑卡影本等件及
    新竹商銀西屯分行96年2月13日竹商銀西屯字第09600065號
    函所附之上開帳戶活期性存款結清帳戶明細查詢在卷可稽（
    見警卷第14頁至第18頁、本院卷第20至第21頁），足認被告
    所提供之上開局帳戶確實已供作詐騙集團向被害人詐騙金錢
    所用甚明。
  (二)被告雖以前開情詞置辯，惟衡諸常情，一般人為避免帳戶內
    之款項被盜領，通常將存簿、印章及提款卡分開放置，若有
    記錄密碼，亦會將密碼記於他處，且若有提款卡，鮮少會再
    攜帶存摺、而存摺均會妥善放置於住處避免遭竊，然被告已
    近不惑之年，平常亦以銀行帳戶做為薪資存放之用，對於銀
    行存簿之保管方式應知之甚稔，竟將上開帳戶之存簿、提款
    卡等帳戶相關物品一起放置於其所駕駛之垃圾車內，且尚將
    密碼寫於單據上，放置在同處，實與一般常情有違，已非無
    疑。又被告雖辯稱其於95年7月16日14時30分許，發現上開
    帳戶之存簿及提款卡遺失後隨即辦理掛失，直到95年7月28
    日至臺中市南屯區彰化行分行詢問始被告知上開新竹商銀帳
    戶已遭列為警示帳戶云云（見警卷第2頁），然該帳戶已於9
    5年7月11日經新竹縣警察局竹北分局竹北派出所通報列為警
    示帳戶，並於95年7月12日傳真予新竹商銀知悉，此有該派
    出所受理詐騙帳戶通報警示、詐騙電話斷話簡便格式表在卷
    可佐（見警卷第9頁）。是被告果真於95年7月16日向新竹商
    銀辦理掛失，則應於斯時即可獲知該帳戶已遭列為警示戶，
    殊無至95年7月28日始知悉之理，由此益見被告辯詞容有矛
    盾，堪難採信。
  (三)再者，被害人係因受詐騙集團之詐術而同意匯款，倘詐騙集
    團係隨機拾得或竊得被告遺失之提款卡，衡情當無罔顧業已
    花費大量人力、物力、時間詐得被害人信任後，命被害人匯
    款至一隨時可能因掛失止付而不能提領款項之帳戶內之理？
    是詐騙集團於命被害人匯款入被告前揭帳戶內時，應已確信
    被告該帳戶可供正常使用，不致因被告掛失而無法使用，且
    已確切知悉提款卡之密碼。且按一般社會常情，欲使用金融
    卡領取款項者，須於金融機構設置之自動櫃員機上依指令操
    作，並輸入正確之密碼，方可順利領得款項，由此可見，如
    非經帳戶所有人同意、授權而告知金融卡密碼等情況，單純
    持有金融卡之人，欲隨機輸入號碼而領取款項之機會，以晶
    片金融卡6位至12位密碼之設計，不法之人任意輸入號碼而
    與正確之密碼相符者，機率微乎其微。觀諸被告上開帳戶開
    戶日期即95年7月4日後之交易明細，自95年7月5日起，即有
    異常之資金往來情況，並有多筆提款之紀錄，顯見應係被告
    開戶後未幾，旋將其所保管之該帳戶資料交付他人，且一併
    告知晶片金融卡密碼俾利他人使用無訛，如非被告將該帳戶
    密碼告知他人，該帳戶應無於瞬間即遭人以金融卡、密碼資
    料進行轉帳、提款使用，並旋遭人供作詐欺取財之人頭帳戶
    使用，是該帳戶晶片金融卡之相關密碼應係被告告知他人者
    自明。準此，被告辯稱該帳戶資料係遺失云云，亦不足以採
    信。堪認被告確有將前揭帳戶之存摺、晶片金融卡及密碼資
    料提供予他人使用之情甚明。
  (四)至被告另辯稱上開帳戶於95年7 月5日所存入之4萬元，係因
    其為支付家中菲傭薪資而透過存款機而存入，而後亦遭盜領
    云云，並提出外籍勞工由其他雇主接續聘僱證明書、薪資明
    細表等件為憑，然就該4萬元之資金來源未能提出適切之證
    明，復無證據證明該4萬元存款確否由被告所存入，且該4萬
    元之資金流向經查係匯至案外人尤士銘所有帳號0000000000
    0000號帳戶內，該帳戶並經列為警示帳戶，有被告上開帳戶
    活期性存款結清帳戶明細查詢及安泰商業銀行延平分行96
    年3月13日96安延平發字第67號函覆之沈士銘上開帳戶開戶
    資料、存款往來對帳單等件可按（見本院卷第21頁、第25
    頁至第31頁），被告亦供稱不認識尤士銘之人等語（見本院
    卷第40頁），尚難推認該4萬元之交易紀錄係如被告所辯供
    作菲傭薪資用云云，不足為何有利被告之認定。
  (五)按刑法上之故意，分直接故意（確定故意）與間接故意（不
    確定故意），「行為人對於構成犯罪之事實，明知並有意使
    其發生者」為直接故意，「行為人對於構成犯罪之事實，預
    見其發生而其發生並不違背其本意者」為間接故意；一般人
    至銀行開設帳戶並非難事，如非為詐欺犯罪等不法目的，依
    常情並無捨棄自己帳戶而迂迴收受他人帳戶使用之理，是被
    告對於真實姓名年籍不詳之人可能將其帳戶用來作為詐欺等
    非法用途上，應有所預見，且不違背其本意，其竟仍提供其
    帳戶予該等真實姓名年籍不詳之人使用，足見該等真實姓名
    年籍不詳之人將被告帳戶用來作為詐欺取財之用，為被告所
    容認及允許。另查金融機構帳戶可供款項之存匯、提領，係
    一般人均可輕易申請開設，並無任何資格條件之限制，且金
    融存款帳戶，事關存戶個人財產權益之保障，其與存戶印鑑
    章、提款卡結合，專屬性、私密性更形提高；除非本人或與
    本人具密切關係之人，難認有何理由可自由流通使用該存摺
    ；一般人亦均有應妥為保管存摺或提款卡，以防止存摺或提
    款卡被他人冒用之認識，縱有特殊情況偶有將存摺、提款卡
    交付他人之需，亦必深入瞭解其用途後始行提供使用，實乃
    吾人日常生活經驗與事理；且存摺、提款卡等有關個人財產
    、身分之物品，如淪落不明人士手中，極易被利用為與財產
    犯罪有關之犯罪工具；而與他人於身分上不具密切關係之人
    ，竟要求他人提供帳戶以為使用，此等行為，客觀上已屬可
    疑，且顯係供為某非正當資金進出使用，而隱瞞其流程及行
    為人身分曝光之不法意圖亦可預見；若此之社會現實，恆係
    一般人本於日常生活經驗即可體察，而該等專有物品如落入
    不明人士手中，極易被利用為與財產有關之犯罪工具，此又
    係具備一般生活智識者皆能體察之常識；參以邇來詐欺者使
    用他人存摺作為指示被害人匯款工具之犯罪類型層出不窮，
    並廣經媒體披載，凡對社會動態尚非全然不予關注者均能知
    曉。本件被告年近不惑之年，具有一般智識程度，對於上開
    各情自難諉為不知，竟仍將自己前開金融機構帳戶之存摺、
    金融卡、密碼等資料，交付予姓名、年籍不詳之成年人使用
    ，被告主觀上顯具有縱使該姓名、年籍不詳之成年人取得該
    存摺、金融卡及密碼後，持以作為詐欺取財之用，亦不違背
    其本意之不確定故意至明。然以被告僅係單純依該姓名、年
    籍不詳之成年人要求提供前開金融機構帳戶存摺、金融卡等
    資料，並未參與詐騙被害人財物之構成要件行為，是主觀上
    僅係基於幫助他人詐欺取財之意思，亦屬無疑。
  (六)綜上所述，被告前揭所辯，無非事後飾卸之語，不足採信。
    本件事證至臻明確，被告幫助詐欺犯行洵堪認定。
二、查前開真實姓名、年籍不詳之成年男子所屬不法犯罪集團成
    員，基於意圖為自己不法所有之犯意聯絡，以前揭方式聯絡
    被害人，並致使被害人因而陷於錯誤，匯款至被告上開帳戶
    ，該不詳姓名、年籍之人所屬不法詐欺集團成員所為，應係
    犯刑法第339條第1項之詐欺取財罪。按刑法上之幫助犯，係
    對於犯罪與正犯有共同之認識，而以幫助之意思，對於正犯
    資以助力，而未參與實施犯罪之行為者而言（最高法院75年
    度台上字第1509號、88年度台上字第1270號判決意旨參照）
    。是以，如未參與實施犯罪構成要件之行為，且係出於幫助
    之意思提供助力，即屬幫助犯，而非共同正犯。查本件被告
    將其開設之上開銀行帳戶交予姓名、年籍不詳之成年人，供
    作該成年人所屬詐欺集團共同詐欺取財之用，係基於幫助他
    人詐欺取財之不確定故意，所為係詐欺取財罪構成要件以外
    之幫助行為。又該詐騙集團成員彼等之間顯然有犯意聯絡及
    行為之分擔，為共同正犯。是核被告所為，係犯刑法第30條
    第1項、第339條第1項之幫助詐欺取財罪，並依刑法第30條
    第2項幫助犯之規定，按正犯之刑減輕之。另上揭詐欺集團
    成員等人，為前開詐欺取財犯行，有犯意聯絡及行為分擔，
    固均為共同正犯，惟幫助犯係從犯，從屬正犯而成立，刑法
    上既無「共同幫助」之情，當亦無「幫助共同」之可言（司
    法院70廳刑一字第1104號函亦同此見解），併予敘明。爰審
    酌被告前無不法犯罪前科紀錄，素行尚佳，其明知所提供之
    銀行帳戶資料將有可能遭人供作財產犯罪之工具，竟執意將
    該帳戶資料提供予不法份子使用，非惟幫助不法犯罪集團成
    員者遂行其財產犯罪之目的，同時使該等不法份子得以隱匿
    其真實身分，減少遭查獲之風險，愈使其肆無忌憚，助長犯
    罪之猖獗，破壞社會秩序甚鉅，且本案被害人確因遭詐騙而
    受有上開匯入被告帳戶金額之損害，然損失金額非鉅，交付
    存摺為1本，暨被告自警詢、偵查迄本院審理中矢口否認犯
    行，迄未與被害人達成和解，犯後態度不佳等一切情狀，量
    處如主文所示之刑，並諭知易科罰金之折算標準，以資懲儆
    。
據上論斷，應依刑事訴訟法第299條第1項前段，刑法第339條第1
項、第30條第1項前段、第2項、第41條第1項前段，刑法施行法
第1條之1第1項、第2項前段，判決如主文。
本案經檢察官甲○○到庭執行職務。
中　　華　　民　　國　　96　　年　　4 　　月　　25　　日
                  臺灣臺中地方法院第五法庭
                      審判長法  官  鍾堯航
                            法  官  巫淑芳
                            法  官  吳崇道
以上正本證明與原本無異。
如不服本判決，應於收受送達後10日內向本院提出上訴書狀（應
附繕本）。
        　　　　　　　　  　書記官  黃舜民
中　　華　　民　　國　　96　　年　　4 　　月　　25　　日
附錄論罪科刑法條
刑法第339第1項：
意圖為自己或第三人不法之所有，以詐術使人將本人或第三人之
物交付者，處5年以下有期徒刑、拘役或科或併科1,000元以下罰
金。
